【裁判字號】    92,訴,341
【裁判日期】    920701
【裁判案由】    偽造有價證券等
【裁判全文】
臺灣桃園地方法院刑事判決                          九十二年度訴字第三四一號
    公  訴  人  臺灣桃園地方法院檢察署檢察官
    被      告  丙○○
    指定辯護人  本院公設辯護人  丁○○
右列被告因偽造有價證券等案件，經檢察官提起公訴（九十二年度偵字第二三七號）
，本院判決如左：
    主  文
丙○○連續意圖供行使之用，而偽造有價證券，處有期徒刑參年陸月。偽造之付款人
為彰化商業銀行北桃園分行、發票人為甲○○、支票號碼ＡＧ0000000號、帳
號為０三—二一三八三—九—００、票面金額新臺幣二萬五千元、發票日為中華民國
九十一年八月二十五日之支票壹紙沒收。
    事  實
一、丙○○前於民國七十三年間因違反妨害兵役治罪條例案件，經臺灣臺北地方法院
    於七十三年一月十三日，以七十三年度易緝字第二０號判決判處有期徒刑五月，
    如易科罰金以三元折算一日確定，並於七十三年三月十九日易科罰金執行完畢（
    不構成累犯）。詎不知悔改，於九十一年八月十七日上午六時三十分許，在桃園
    縣桃園市○○路與國際路口附近，拾獲脫離甲○○所有之黑色公事包一個（內有
    付款人為彰化商業銀行北桃園分行、帳號為０三—二一三八三—九—００、支票
    號碼ＡＧ0000000號至ＡＧ0000000號之空白支票六張（起訴書誤
    載為五張）及支票印鑑章一個等物，前於同年月十六日中午十二時許，在桃園縣
    中壢市中壢工業區管理中心門前，連同其所有之車牌號碼ＬＫ—０四七六號之自
    小貨車及車上之十七箱香菸遭他人竊取），因無錢修理其所騎乘之三輪車，竟基
    於意圖為自己不法所有之犯意，將其中兩張空白支票（其中一張為票據號碼ＡＧ
    0000000號）及印鑑章一個侵占入己，其餘之四張空白支票及公事包則予
    以丟棄，並基於意圖供行使之用之概括犯意，旋於同日上午某時在桃園縣文中路
    上某加油站前，在其三輪車上將其中一張不詳編號之空白支票填入不詳發票日期
    及票面金額為新臺幣（下同）一萬二千元等票據應記載事項，並以「甲○○」之
    印鑑章蓋用「甲○○」之印文一枚，而完成發票行為，即於同日上午某時至桃園
    市○○路上某修車店，持該張偽造之支票，向該名不詳姓名年籍之修車店老闆表
    示欲以該張支票作為修理三輪車之工資，惟遭該修車店老闆拒絕收受該張支票，
    丙○○於取回該張支票後即將之撕毀丟棄，隨即又於同日上午十一許，在騎乘該
    三輪車至乙○○位於臺北縣新莊市○○○路二二九巷七弄九號住處之路途中，又
    承前開概括犯意，將該紙付款人為彰化商業銀行北桃園分行、支票號碼ＡＧ00
    00000號、帳號０三—二一三八三—九—００之空白支票，填入票面金額為
    二萬五千元、發票日為九十一年八月二十五日等票據應記載事項，並以「甲○○
    」之印鑑章蓋用「甲○○」之印文一枚，而完成發票行為，於同日下午某時在乙○○上開住處，向乙○○謊稱該張支票係打麻將贏來的支票，欲以該支票向乙○○調借現金，乙○○不疑有他，乃當場交給丙○○五千元，次日再給丙○○一千
    元，並言明俟支票兌現後再將剩餘之錢還給丙○○。因甲○○於九十一年八月十
    六日發現其所有上開支票等物遭竊，已於同日向彰化商業銀行北桃園分行辦理支
    票掛失止付，嗣乙○○屆期以其妻林金蓮在郵局之帳戶提示上開支票遭退票，經
    桃園縣票據交換所函請桃園縣警察局中壢分局循線查獲，始知上情。
二、案經桃園縣警察局中壢分局報告臺灣桃園地方法院檢察署檢察官偵查起訴。
    理  由
一、右揭事實，業據被告丙○○於警訊及本院調查、審理中坦承不諱，並據告訴人甲○○於警、偵訊及本院調查、審理時指訴歷歷，核與證人乙○○於警訊及本院調
    查時證述之情節相符，並有前開偽造之支票影本、桃園縣票據交換所退票理由單
    影本、掛失止付票據提示人資料查報表影本、票據掛失止付通知書影本、遺失票
    據申報書影本等附卷可稽，且參以被告於本院九十二年六月十七日審理時當庭書
    寫「兩萬五千元」及「九十一年八月二十五日」等字跡，與上開支票上之字跡，
    以肉眼觀之兩者之字跡應係出於同一人所寫，此有卷附被告當庭書寫之上開字跡
    附卷可參，益徵上開支票確係被告所偽造。至被告於警訊及本院調查、審理時均
    供稱撿到五張空白支票云云，然告訴人甲○○於發現上開支票遭竊後，旋至彰化
    商業銀行北桃園分行辦理票據掛失止付手續，據當時甲○○填載之票據掛失止付
    通知書影本、遺失票據申報書影本記載，遭竊之支票其票據號碼從ＡＧ0000
    000號至ＡＧ0000000號，一共有六張空白支票遭竊，雖甲○○於警訊
    中陳稱失竊五張空白支票（見偵查卷第七頁正面），嗣於偵訊時又改稱應該是四
    張云云（見偵查卷第二０頁反面），於本院調查時又稱五張等語（見本院九十二
    年三月十二日訊問筆錄第二頁），繼於本院審理時再改陳稱：支票有四張，另一
    張是請領支票之單子等語（見本院九十二年六月十七日審判筆錄第六頁），可見
    告訴人甲○○前後之陳述不一，然上開票據掛失止付通知書影本、遺失票據申報
    書係告訴人甲○○於失竊當日所填載，距案發時間較近，其記憶當比事後在警、
    偵訊及本院調查、審理之指述清晰，應認以票據掛失止付通知書影本、遺失票據
    申報書所載遭竊六張空白支票為可信，而被告供稱拾獲之五張空白支票云云，亦
    與前開事證不符，實難採信，附此敘明。本件事證明確，被告犯行堪以認定，應
    依法論科。
二、核被告丙○○所為，係犯刑法第三百三十七條侵占脫離他人持有之物罪、同法第
    二百零一條第一項偽造有價證券罪。被告盜蓋印章之行為為偽造有價證券之部分
    行為，又被告偽造有價證券罪後復持以行使，其行使偽造有價證券之低度行為，
    應為偽造之高度行為所吸收，均不另論罪。至行使偽造有價證券以詐取財物，其
    取得財物行為，原已包含於該行使偽券行為之內，並不另成立詐欺罪名，殊無適
    用刑法第五十五條之餘地（最高法院三十一年上字第一九一八號判例意旨參照）
    ，被告以上開偽造之支票向乙○○借款，取得現金六千元，雖較票面金額二萬五
    千元為少，然非新債清償或以該支票供作擔保，且被告亦明知該偽造之支票不可
    能兌現，可見其行使該偽造支票之同時亦包含有詐欺之行為，自不另成立詐欺罪
    ，併此敘明。又被告先後二次偽造有價證券犯行，時間緊接，所犯為構成要件相
    同之罪名，顯係基於概括犯意反覆為之，應依刑法第五十六條以連續犯論以一罪
    ，並加重其刑。被告所犯前開侵占脫離他人持有之物、偽造有價證券兩罪間，有
    方法、目的之牽連關係，應依刑法第五十五條之規定，從較重之偽造有價證券罪
    處斷。至公訴人雖漏未就被告第一次偽造有價證券部分起訴，然此部分業據被告
    警訊及本院審理時坦承不諱，核與告訴人甲○○於本院調查時指稱：另有一張支
    票本來要提示，銀行人員告知該支票帳戶已經止付，而未提示等語（見本院九十
    二年三月十二日訊問筆錄第二頁）大致相符，足見被告確實有偽造二張支票並均
    持以行使，此部分與公訴人起訴部分有連續犯之裁判上一罪關係，自為起訴效力
    所及，本院自得併予審理，附此敘明。爰審酌被告之生活狀況、品行、智識程度
    ，及其犯罪動機、目的、手段，暨其犯罪後坦承犯行，尚知悔悟，惟尚未與告訴
    人達成和解等一切情狀，量處如主文所示之刑。至辯護人雖陳請依刑法第五十九
    條規定減輕其刑，惟按刑法第五十九條規定之酌量減輕其刑，必須犯罪另有特殊
    之原因與環境等等，在客觀上足以引起一般同情，認為即予宣告法定低度刑期猶
    嫌過重者，始有其適用，至情節輕微僅可為法定刑內從輕科刑之標準，不得據為
    酌量減輕之理由（最高法院四十五年度臺上字第一一六五號、二十八年度上字第
    一○六四號判例可參）。查本件被告前後二次偽造上開支票行使，並向乙○○謊
    稱係打麻將贏來的錢而以該偽造之支票借款，並未向乙○○稱係為修理三輪車而
    借款，堪認被告平時即有打麻將賭博之惡習，難認被告偽造並行使該支票有何可
    供憫恕之情狀，核與刑法第五十九條之要件不合，自無從酌量減輕其刑。至被告
    偽造之付款人為彰化商業銀行北桃園分行、發票人為甲○○、支票號碼ＡＧ00
    00000號、帳號０三—二一三八三—九—００、票面金額二萬五千元、發票
    日為九十一年八月二十五日之支票一紙，應依刑法第二百零五條之規定，宣告沒
    收。另被告偽造之另一紙支票號碼、發票日期均不詳、面額一萬二千元之上開支
    票一紙，業經被告撕毀丟棄而滅失，此據被告於本院審理時供承在卷，自毋庸諭
    知沒收，附此敘明。
據上論斷，應依刑事訴訟法第二百九十九條第一項前段，刑法第五十六條、第二百零
一條第一項、第三百三十七條、第五十五條、第二百零五條，罰金罰鍰提高標準條例
第一條前段，判決如主文。
本案經檢察官許炳文到庭執行職務。
中        華        民        國     九十二   年     七    月    一    日
                              臺灣桃園地方法院刑事第二庭
                                  審判長法  官 徐培元
                                        法  官 張震武
                                        法  官 許乃文
右正本證明與原本無異。
如不服本判決，應於判決送達後十日內向本院提出上訴狀( 應附繕本 )，上訴於
臺灣高等法院。
附錄本案論罪科刑法條：
刑法第二百零一條、第三百三十七條。
                                    書記官   陳慧玲
中        華民        國     九十二    年     七    月    一    日


司法院資訊處製作；財團法人民間司法改革基金會備份。
